臺灣臺中地方法院行政訴訟判決
110年度交字第58號
原      告  江政憲  


被      告  臺中市交通事件裁決處
                      設臺中市○○區○○○路00號
代  表  人  黃士哲    住同上
訴訟代理人  黃曉妍律師
上列當事人間交通裁決事件，原告不服被告民國110年1月26日中
市裁字第68-U4B013701號裁決書，提起行政訴訟，本院判決如下
：
    主  文
原處分撤銷。
訴訟費用新臺幣參佰元由被告負擔。
被告應給付原告新臺幣參佰元。
    事實及理由
一、程序事項：按行政訴訟法第237 條之7 規定，交通裁決事件
    之裁判，得不經言詞辯論為之。本件屬交通裁決事件，依兩
    造所述各節及卷內資料其事證已臻明確，本院認無經言詞辯
    論之必要，爰不經言詞辯論而為判決。
二、事實概要：原告前於民國109年6月6日9時30分持職業聯結車
    駕駛執照，騎乘號牌877-NZL號普通重型機車酒後駕車並闖
    紅燈，遭被告於109年11月27日以中市裁字第68-GT0000000
    號裁決書，依道路交通管理處罰條例第53條第1項、第63條
    第1項第3款、第35條第1項第1款、第68條第2項及「違反道
    路交通管理事件統一裁罰基準表」之規定，裁處原告酒後駕
    車部分記違規點數5點並應參加道路交通安全講習，另裁處
    原告闖紅燈部分罰鍰新臺幣1,800元，並記違規點數3點，裁
    決書於109年11月27日送達原告。詎原告復於109年11月23日
    14時52分許，駕駛號牌KNA-6703號營業貨櫃曳引車（下稱系
    爭車輛），行經臺中市梧棲區台灣大道十段與中二路口，因
    「闖紅燈(由台灣大道十段西往東左轉與中二路南往北)」之
    違規行為，為內政部警政署臺中港務警察總隊（下稱舉發機
    關）員警認定原告違反道路交通管理處罰條例第53條第1項
    之規定，當場對原告掣開第U4B013701號舉發違反道路交通
    管理事件通知單。被告審酌本件違規應記違規點數3點，符
    合道路交通管理處罰條例第68條第2項之要件，續於110年1
    月26日以中市裁字第68-U4B013701號裁決書（下稱原處分）
    ，依道路交通管理處罰條例第53條第1項、第63條第1項第3
    款、第68條第2項及「違反道路交通管理事件統一裁罰基準
    表」之規定，按期限內到案之基準，裁處原告第1階段罰鍰
    新臺幣（下同）3,600元，並記違規點數3點，吊扣駕駛執照
    12個月。原告不服，提起本件行政訴訟。
三、原告主張略以：原告行經該路口時，燈號為左轉燈亮起，車
    輛到停止線並超過停止線時為黃燈，轉為紅燈時，其車輛已
    過停止線，並可能因有聯結半拖車，若原告紅燈時停止，車
    輛即在路口中央會造成交通打結，且車輛於路中時紅燈亮起
    ，非故意為之等語，並聲明：原處分撤銷，訴訟費用由被告
    負擔。
四、被告答辯則以：
  ㈠本件應適用之法律依據為本件應適用之法律依據為道路交 通
    管理處罰條例第53條第1項、第63條第1項第3款及第3項、第
    68條第2項、道路交通安全規則第102條第1項第1款、道路交
    通標誌標線號誌設置規則第170條第1項前段、第206條第1項
    第4款、第206條第1項第5款第1目、行政罰法第7條第1項等
    規定。
  ㈡案經轉據舉發機關109年12月24日中港警行字第1090016489號
    函復說明略以：「旨揭車輛駕駛人於109年11月23日14時52
    分許行經臺中市梧棲區臺灣大道十段與中二路路口時，為本
    總隊巡邏勤務員警目睹有『闖紅燈(紅燈左轉)』違規行為，遂
    於攔查後當場製單舉發。…經查本案駕駛人於路口號誌轉換
    為『紅燈』後，仍逕予左轉闖越路口，且於員警取締過程中亦
    坦承闖紅燈，而所陳述係因『前方貨車怠行以致紅燈已變致
    紅燈行過路口』云云之情，尚不能作為本件闖紅燈違規行為
    之免責事由。綜上，本件闖紅燈違規行為屬實，員警依違規
    事實舉發並無違誤」。
  ㈢次查舉發機關檢附之採證光碟，確認：㈠原告提供之行車紀錄
    器畫面時間2020/11/23 14：51：04時原告行駛於臺中市梧
    棲區台灣大道十段往東方向與中二路口之內側車道，當時台
    灣大道十段往東方向號誌為圓形紅燈及左轉箭頭綠燈，前方
    有一台大貨車正在左轉，14：51：05時至14：51：07時台灣
    大道十段往東方向號誌轉為黃燈，當時原告尚未行駛至停止
    線，14：51：08時至14：52：00時原告所駕車輛車頭約行駛
    至枕木紋行人穿越道處，前方貨車仍在左轉，原告即跟隨前
    方貨車左轉中二路，行駛至路口中心，並繼續左轉中二路至
    銜接路段。㈡員警密錄器畫面時間2020/11/23 14：45：33時
    至14：54：47時員警攔查到原告，原告請求員警不要記點，
    原告拿出證件，表示「剛才那個也是這樣鑽進去」，員警表
    示「你這比較明顯」，並填製舉發通知單，原告當場簽收，
    員警交付紅單給原告。
  ㈣原告主張被告認不足採。蓋因：㈠原告領有職業聯結車駕照，
    本應恪遵交通法規。從上揭資料顯示，原告於左轉保護時相
    轉為黃燈時，原告所駕車輛尚未到達停止線，原告明知所駕
    車輛為營業貨櫃曳引車，其車身較一般車輛為長，轉彎所需
    時間亦一般車輛為久，惟原告並未於停止線前停等紅燈，反
    而繼續往前行駛，致行駛至枕木紋行人穿越道上，號誌轉為
    紅燈，當時原告尚未到達路口中心，竟無視紅燈號誌逕自左
    轉中二路至銜接路段，顯有故意過失，系爭車輛之行為已該
    當「道交條例」第53條第1項「闖紅燈」之要件，自應受罰
    。㈡依「道交條例」第68條第2項但書規定「…但1年內違規點
    數共達6點以上或再次應受吊扣駕駛執照情形者，併依原違
    反本條例應受吊扣駕駛執照處分規定，吊扣其駕駛執照」，
    審酌原告前因酒後駕車遭記違規點數5點，原告於1年內復因
    本件闖紅燈違規記點數情事發生，依上開規定，併依原違反
    本條例應受吊扣駕駛執照處分，併此敘明。被告據以裁處並
    無違誤等語，並聲明：原告之訴駁回，訴訟費用由原告負擔
    。
五、本院之判斷：
  ㈠按停止線係用以指示行駛車輛停止之界限，車輛停止時，其
    前懸部分不得伸越該線；又行車管制號誌圓形紅燈之意義，
    係指車輛面對圓形紅燈表示禁止通行，不得超越停止線或進
    入路口，此道路交通標誌標線號誌設置規則（下稱設置規則
    ）第170條第1項前段、第206條第5款第1目規定甚明。亦即
    ，道路交通管理處罰條例第53條第1項所處罰之「闖紅燈」
    行為，係以汽車駕駛人行經有燈光號誌管制之交岔路口，於
    面對紅燈號誌時，有「超越停止線」或「進入路口範圍」之
    情形，始該當闖紅燈違規。
  ㈡查本件如事實概要所述之情事，有舉發機關第U4B013701號舉
    發違反道路交通管理事件通知單、舉發機關109年12月24日
    中港警行字第1090016489號函、原處分、送達證書、違規資
    料查詢、駕駛人基本資料、採證光碟等資料附卷可稽（見本
    院卷第47、57-59、67-75頁），堪信為真實。是本件爭點厥
    為原告是否有「駕車行經有燈光號誌管制之交岔路口闖紅燈
    」之違規行為？經查：
    ⒈經本院勘驗調查舉發機關提供之採證光碟，製成勘驗筆錄
      附卷為證（見本院卷第79 頁），勘驗結果為：㈠原告提供
      之行車紀錄器畫面時間2020/11/23 14：51：04時原告行
      駛於臺中市梧棲區台灣大道十段往東方向與中二路口之內
      側車道，當時台灣大道十段往東方向號誌為圓形紅燈及左
      轉箭頭綠燈，前方有一台大貨車正在左轉，14：51：05時
      至14：51：07時台灣大道十段往東方向號誌轉為黃燈，當
      時原告尚未行駛至停止線，14：51：08時至14：52：00時
      ，台灣大道十段往東方向號誌尚未轉為紅燈時，原告所駕
      車輛車頭已超越停止線，約行駛至枕木紋行人穿越道處號
      誌方才轉為紅燈，前方貨車仍在左轉，原告即跟隨前方貨
      車左轉中二路，行駛至路口中心，並繼續左轉中二路至銜
      接路段。㈡員警密錄器畫面時間2020/11/23 14：45：33時
      至14：54：47時員警攔查到原告，原告請求員警不要記點
      ，原告拿出證件，表示「剛才那個也是這樣鑽進去」，員
      警表示「你這比較明顯」，並填製舉發通知單，原告當場
      簽收，員警交付紅單給原告。
    ⒉依上開勘驗結果可知，系爭車輛沿台灣大道十段往東方向
      行駛至中二路口時號誌為圓形紅燈與左轉箭頭綠燈，當該
      路口號誌轉為黃燈時，系爭車輛車頭已超越停止線，車頭
      行駛至枕木紋人行道時號誌轉為紅燈，遭員警當場攔查並
      掣單舉發等情。按「已過停止線之車輛」一語，係指車頭
      已過停止線而言，交通部63年2 月21日交路字第01539 號
      函已明白揭示；再按「行車管制號誌各燈號顯示之意義如
      左：四、圓形黃燈圓形黃燈用以警告車輛駕駛人及行人，
      表示紅色燈號即將顯示，屆時將失去通行路權。」道路交
      通標誌標線號誌設置規則第 206 條第1項第4款定有明文
      。依上開規定可知，黃燈設置目的在於警告用路人即將失
      去通行路權，並非如同圓形紅燈表示禁止通行，故車輛於
      路口號誌顯示黃燈時車頭通過停止線，即非屬闖紅燈之行
      為態樣。查原告駕駛系爭車輛於台灣大道十段號誌尚未轉
      為紅燈前，仍顯示為黃燈時，其車頭已超越停止線，亦即
      系爭車輛屬於已過停止線之車輛，非屬路口號誌紅燈時超
      越停止線或進入路口之情形，亦非屬於紅燈啟亮時穿越路
      口之行為，與「闖紅燈」之構成要件不相符。
  ㈢綜上所述，原處分竟將原告上述行為認定係闖紅燈，認定事
    實有誤，故原處分應有違誤；原告主張原處分違法並訴請撤
    銷，為有理由，應予准許。。
六、本件事證已臻明確，兩造其餘主張及陳述，經核於判決結果
    不生影響，爰不逐一論列，附此敘明。
七、本件第一審原告預納之裁判費300元，應由敗訴之被告負擔
    ，爰確定第一審訴訟費用額如主文第3項所示。
據上論結，本件原告之訴為有理由，依行政訴訟法第98條第1項
前段、第237條之7、第237條之8第1項、第237條之9、第236條、
第104條、民事訴訟法第93條，判決如主文。
中　　華　　民　　國　　110 　年　　11　　月　　12　　日
                 行政訴訟庭　法　官　楊萬益
以上正本證明與原本無異。如不服本判決，應於判決送達後20日
內，向本院提出上訴狀，其未表明上訴理由者，應於提出上訴後
20日內向本院補提理由書（均須按他造人數附繕本）。上訴理由
應表明關於原判決所違背之法令及其具體內容，或依訴訟資料可
認為原判決有違背法令之具體事實。
中　　華　　民　　國　　110 　年　　11　　月　　15　　日
                             書記官　林柏名